【裁判字號】    99,交聲,786
【裁判日期】    990730
【裁判案由】    違反道路交通管理處罰條例聲明異議
【裁判全文】
臺灣士林地方法院交通事件裁定         99年度交聲字第786號
原處分機關  交通部公路總局臺北區監理所基隆監理站
異  議  人
即受處分人  甲○○
上列異議人即受處分人因違反道路交通管理處罰條例案件，對於
臺北市○○○○路總局台北區監理所基隆監理站中華民國99年6
月11日所為之基監字第裁42-A02XBN633號裁決書（原舉發單號：
台北市政府警察局北市警交大字第42-A02XBN633號）聲明異議，
本院裁定如下：
    主  文
異議駁回。
    理  由
一、按汽車駕駛人，行經有燈光號誌管制之交岔路口闖紅燈者，
    處新臺幣（下同）1,800 元以上5,400 元以下罰鍰，道路交
    通管理處罰條例第53條第1 項定有明文。次按汽車駕駛人，
    違反同條例第53條者，除依原條款處罰鍰外，並記違規點數
    3點，同條例第63條第1 項第3 款亦定有明文。
二、原處分意旨略以：異議人即受處分人（下稱異議人）甲○○
    於民國99年4 月24日20時29分，駕駛車牌號碼891-DK號營業
    一般小客車，行經承德路設有燈光號誌管制之交岔路口時闖
    越紅燈，經警舉發「駕車行經有燈光號誌管制之交岔路口闖
    紅燈」之違規，依道路交通管理處罰條例第53條第1 項之規
    定，處罰鍰2,700 元，並依同條例第63條第1 項第3 款（原
    處分漏載第3 款）規定，記違規點數3 點等語。
三、聲明異議意旨略以：員警舉發伊駕駛車牌號碼891-DK號營業
    一般小客車，行經承德路與民生西路口時闖紅燈，並指稱有
    立即鳴笛並以手勢停車受檢，而伊加速行駛並未停車云云與
    事實不符。如該值勤員警有立即鳴笛並以手勢示意停車，為
    何伊之車輛距離違規路口相差兩個路口，約5、600公尺，且
    該員警本人下車以後立刻拿錄音筆錄音，質問本人是否違規
    ，不合常理，仍一定要開違規單，惟伊並未違規，為此，聲
    明異議云云。
四、經查：
(一)異議人所有車號車牌號碼891-DK號營業一般小客車（下稱上
    開車輛），於前揭時、地，有駕車行經有燈光號誌管制之交
    叉路口闖紅燈之違規行為，並為警攔停舉發等情，有臺北市
    政府警察局北市警交大字第42-A02XBN633號舉發違反道路交
    通管理事件通知單影本1 紙在卷可稽，堪以認定。
(二)異議人雖以前揭情詞置辯，惟有關異議人於上開時間、地點
    ，駕駛上開車輛闖紅燈之事實，經證人即當場舉發違規事實
    之員警鄭永銘到庭具結證稱：99年4 月24日上午20時20分左
    右，承德路民生西路南向北方向，該路口號誌已轉換為紅燈
    ，計程車891-DK並沒有減速停車，闖紅燈繼續行駛。當時計
    程車在內側第二或第三車道，伊是開巡邏車，跟在受處分人
    後方，緊跟在受處分人後面，看到他闖紅燈伊就鳴笛追過去
    ，鳴笛之後受處分人的車輛有加速離去的情形，伊一直追到
    承德路及民權西路口才將他攔下來，中間經過萬全街及錦西
    街等語明確（參99年7 月26日訊問筆錄），雖異議人亦到庭
    辯稱：證人稱巡邏車在伊後面並非事實，伊是在內二車道，
    巡邏車是在最內車道，準備左轉，伊是要直行的車輛。當時
    的地點伊要闖紅燈的機率很小，因為該處車輛很多，他又追
    了伊六百公尺才鳴笛把伊攔下來，伊覺得這樣很不合理。那
    個路口也有左轉燈號，伊根本沒有辦法闖紅燈。一開始警察
    只有閃燈，沒有鳴笛，伊是聽到鳴笛之後伊才靠往路邊停車
    ，伊通過承德路與民生西路時，是綠燈直行等語明確（參99
    年7 月26日訊問筆錄），惟證人鄭永銘亦到庭具結證稱：伊
    要攔停，當然要行駛到他車子的左邊，伊車輛並不是要左轉
    。依作業規定，攔停違規車輛也要注意路況，伊開到最適合
    攔停的位置才靠到他的左邊要求他停車。巡邏車與受處分人
    車輛中間沒有其他車輛，不可能有追錯車的情形，因為他就
    在伊正前方，而且受處分人駕駛計程車，顏色與其他車輛不
    同，當時沒有其他的計程車，而且只有他一輛車闖紅燈。伊
    開完單的時間大約是晚上8 點半左右，車子並不多等語明確
    （參99年7 月26日訊問筆錄），與異議人當庭改稱：巡邏車
    是跟在伊的車子後面。當時除了巡邏車之外，沒有其他車輛
    跟伊一起通過民生西路路口等語（參99年7 月26日訊問筆錄
    ）核為相符，可知當時巡邏車在異議人之車輛後方、且異議
    人通過民生西路口時只有巡邏車與異議人之車輛應為無誤，
    則異議人前揭辯以當時的地點因為該處車輛很多，伊要闖紅
    燈的機率很小，且巡邏車在伊後面並非事實云云，即顯有矛
    盾之處，委無可採。又衡證人鄭永銘為臺北市政府警察局大
    同分局交通分隊之警員，僅係於依法執行路檢勤務時，適時
    發現異議人騎車行經有燈光號誌管制之交叉路口闖紅燈之違
    規事實，立即舉發違規，其與異議人素不相識，復無怨隙，
    應無甘冒觸犯偽證之罪責，故意構詞誣陷異議人之必要，況
    依其於本院訊問時所為前開證述內容，就事發經過已為清楚
    、詳盡之描述，合於常情且無矛盾齟齬，復經以刑事具結方
    式擔保其作證之真實性，苟無其他積極證據可佐，已難認其
    有何濫行舉發違規之情形，故其所為之前揭證言，堪予採信
    。是異議人前揭所辯顯係卸責之詞，自不足採，異議人有「
    駕車行經有燈光號誌管制之交岔路口闖紅燈」之違規事實，
    應堪認定。
(三)異議人另質以：該員警本人下車以後立刻拿錄音筆錄音，質
    問本人是否違規，不合常理，仍一定要開違規單，惟伊並未
    違規云云，惟按道路交通管理處罰條例第53條第1 項關於闖
    紅燈處以罰鍰之規定，考其立法意旨，係因汽車駕駛人侵犯
    路權強行通過或遇紅燈不停而強行穿越，對人車往來安全甚
    具危險性，故科以罰鍰以使汽機車駕駛人知所警惕，進而防
    止此類嚴重之違規行為發生。是本件異議人駕駛上開車輛闖
    紅燈之違規事實既臻明確，值勤員警本即應針對其違規行為
    ，開立適法之舉發違反道路交通管理事件通知單，始符合依
    法行政原則，異議人自不能僅以上揭理由即遽以免責，如此
    方能確實保障合法用路人之交通安全。又交通警察執勤方式
    等事項之糾正管理權責，並非本院之職權範圍，蓋植基於權
    力分立之機制，本院審認之範圍僅在於確定違規事實之有無
    及法規範涵攝、適用、評價之適當與正確與否，類如交通警
    察執勤態度、執勤方法等警察機關內部行政管理事項，乃系
    爭行政機關行政保留之核心內容，本院基於權力分立之機制
    權責實無審認及置喙之餘地，是異議人若認為執勤警察有不
    合常理之情事，宜依循行政救濟之管道，向系爭行政機關反
    應上開情節尋求改正衡平之方法，且關於交通違規案件，所
    應審究之重點乃在於異議人是否違規，其若確有違規之情事
    ，並不能因異議人不認同舉發人之執法方式而使原有之違規
    行為合法化，至於其執法方式是否不當應由其主管或上級機
    關另行勸導、訓練，是縱令異議人上開所稱屬實，要與認定
    本案違規事實係屬二事，附此敘明。從而，異議人所辯，因
    與違規之認定處罰無涉，本院要難依此違法裁量，且仍無解
    於其有本件違規行為之事實，亦不符合法定不予處罰之要件
    ，自不得據為免罰事由。
五、綜上所述，本件異議人確有於上揭時、地，駕駛上開車輛行
    經有燈光號誌管制之交岔路口闖紅燈違規事實，其事證已甚
    明確，洵堪認定。從而原處分機關依道路交通管理處罰條例
    第53條第1 項規定，裁處罰鍰2,700 元，並依同條例第63條
    第1 項第3 款（原處分漏載第3 款），記違規點數3 點，核
    無不當。本件異議為無理由，應予駁回。
據上論斷，應依道路交通案件處理辦法第19條，裁定如主文。
中    華    民    國    99    年     7    月    30    日
                        交通法庭法  官  陳俞婷
以上正本證明與原本無異。
如不服本裁定應於送達後5 日內向本院提出抗告狀。
                                書記官  林宗勳
中    華    民    國    99    年     7    月    30    日

司法院資訊處製作；財團法人民間司法改革基金會備份。
